臺灣高雄地方法院刑事裁定　　　　　　　 96年度自緝字第4號
自　訴　人　甲○○
被　　　告　乙○○
　　　　　　　　　　（另案於臺灣台北分監執行中，現寄押於
上列被告因詐欺案件，經自訴人提起自訴，本院裁定如下:
    主  文
自訴駁回。
    理  由
壹、程序方面：
    查本件自訴人於92年1 月14日修正通過之刑事訴訟法施行前
    之89年11月23日具狀向本院提起自訴，此有卷附自訴狀所蓋
    本院收狀戳一枚可稽，參照最高法院94年度第6 、7 次刑事
    庭會議意旨，是其提起本件自訴雖未委任律師行之，然依當
    時規定係屬合法，本院自毋須定期間以裁定命其委任代理人
    ，合先敘明。
貳、實體方面
一、本件自訴意旨略以：緣民國87年11月間，因自訴人之友人蘇
    建發在高雄縣杉林鄉工地經營砂石開發公司，欲找人投資經
    營，適綽號「阿文」者（即被告乙○○）來電，自訴人便帶
    被告至上揭高雄縣杉林鄉工地，並詢問被告是否有投資經營
    之意願，經被告表示有意投資但無現金後，被告遂約自訴人
    在高雄火車站前八德路口見面，並向自訴人提及其有定存單
    1 張（係劉慧美名義之帳號：0000000000000000號、面額新
    台幣10萬元、存單號碼：ＢＢ0000000 號之亞太商業銀行整
    存整付儲蓄存款存單），且向自訴人詢問可否以該定存單調
    現金投資，經過一、二天，被告再來電問自訴人是否可帶其
    至杉林工地看現場，自訴人即帶被告前往工地，在途中，被
    告即將上揭銀行定存單交給自訴人，並言請自訴人代其向砂
    石公司詢問定存單可否投資。而當時友人蘇建發即回答，投
    資需以現金，不能以定存單為之，被告聽後即要求自訴人設
    法調現來投資，自訴人一時心軟，即以上揭定存單向舊識劉
    文斌調得現金10萬元。嗣因劉文斌持前開定存單前往位於高
    雄市左營區○○○路491 號之亞太商業銀行提領現款時，為
    銀行行員察覺該定存單已經申報遺失而報警處理，為警循線
    通知自訴人，自訴人始知遭被告以該定存單詐騙新台幣（下
    同）10萬元，因認被告涉犯刑法第339 條第1 項詐欺取財罪
    嫌【而自訴人因向被告收受前揭業經他人申報遺失之定存單
    ，致遭法院（本院89年度易字第2874號、台灣高等法院高雄
    分院90年度上易字第957 號）以收受贓物罪判處拘役50日確
    定】。
二、自訴人認被告乙○○涉有前揭犯行，係以：署名乙○○所書
    寫之信件及自訴人因向被告收受前揭業經他人申報遺失之定
    存單，致遭法院（本院89年度易字第2874號、台灣高等法院
    高雄分院90年度上易字第957 號）以收受贓物罪判處拘役50
    日之前揭判決等證據資料，為其論斷之依據。訊據被告乙○
    ○堅決否認有何詐欺取財犯行，辯稱：伊沒有交付前揭定存
    單給自訴人等語。
三、按「法院或受命法官於自訴案件第一次審判期日前訊問及調
    查結果，如認為案件有刑事訴訟法第252 條、第253 條、第
    254 條之情形者，得以裁定駁回其自訴」，同法第326 條第
    3 項定有明文。次按刑事訴訟法第252 條第10款規定，案件
    有犯罪嫌疑不足情形者，應為不起訴處分。
四、經查：
    (一)自訴人甲○○雖指稱前開定存單係被告乙○○所交付云云
      ，然此業經被告所否認；且自訴人於警詢時供稱：「（該
      定存單及私章是於何時、何地、如何取得？）是一位朋友
      乙○○拿給我，是於87年11月初旬許，在高市○○路與八
      德路口一家飯店前交給我。」等語（見本院所調閱台灣高
      等法院高雄分院90年度上易字第957 號全卷暨所附88年7
      月10日警詢筆錄），與自訴人所舉之證人蘇建發於另案偵
      查中所稱：「‧‧乙○○是有拿定存單給甲○○，於去年
      11 月 初在工地拿給甲○○，工地在杉林鄉，因為資金沒
      進來，我也沒過問。」等語（見本院所調閱88年度偵字第
      20 558號卷第46至47頁之88年10月14日偵訊筆錄），顯不
      相符；嗣經另案檢察官告知甲○○有關證人蘇建發之證言
      後，甲○○始改稱：「（證人蘇建發說定存單是在工地交
      給你？）那是第二次再於杉林鄉交給我，因為第一次我調
      不到錢，所以定存單還給乙○○，於工地乙○○才又拿給
      我。」、「（該定存單上所蓋之印章怎麼來？）是在車上
      交給我的，定存單也是在車上交的，因為定存單要拿給蘇
      建發看。」等語（見本院所調閱88年度偵字第20558 號卷
      第46至47頁之88年10月14日偵訊筆錄），自訴人就如何取
      得上揭定存單之供述前後不一，是否可採，實有疑義；況
      若真如自訴人所述被告乙○○於第一次交付前開定期存單
      之後，因自訴人未能調得現金而將之歸還被告乙○○，俟
      自訴人攜帶被告乙○○前往高雄縣杉林鄉觀看工地時，被
      告乙○○再將前開定存單交付予自訴人，則自訴人於警方
      詢問前開定存單之來源時，自應將此一過程為清楚之描述
      ，豈有僅供述被告乙○○第一次交付之情形，嗣經另案檢
      察官告知有關證人蘇建發之證言後，於偵查中又改稱有二
      次交付之情形，顯見自訴人欲以被告乙○○曾先後二次交
      付定存單解釋其與證人蘇建發證詞不相符合之處，實不足
      採。
    (二)證人蘇建發於另案偵查中先證稱：「‧‧乙○○是有拿定
      存單給甲○○，於去年11月初在工地拿給甲○○，工地在
      杉林鄉，因為資金沒進來，我也沒過問。」，旋即又改稱
      ：「（有無親眼看到乙○○將定存單交給甲○○？）沒有
      ，我是聽甲○○講的，但我在工地有看到該定存單，甲○
      ○當乙○○的面講這定存單是乙○○出資要進公司。」（
      見本院所調閱88年度偵字第20558 號卷第46至47頁之88年
      10月14日偵訊筆錄），故證人蘇建發就被告乙○○是否係
      在高雄縣杉林鄉工地交付前開定存單予自訴人一節，說詞
      前後矛盾；倘若被告乙○○交付上開存單予甲○○係要投
      資蘇建發之工地，甲○○直接將定存單交給蘇建發作為投
      資款或資力之證明即可，又何須於乙○○第一次交付該定
      存單後先將該定存單退回，且乙○○既有與自訴人共同至
      工地現場，乙○○直接將存單交與蘇建發即可，又何須透
      過自訴人交付，而且衡諸一般常情，投資工地應交付支票
      、本票或自己名義之存單，始可兌領現金，僅憑他人名義
      之存單，如何作為投資款或資力之證明？且被告乙○○如
      要投資工地，理應與蘇建發洽談投資如何分紅、何時回收
      、工地營運狀況等細節，豈有單憑自訴人持存單在蘇建發
      面前稱該存單係被告乙○○要投資之理。參以證人蘇建發
      僅係聽聞自訴人表示該定存單係被告乙○○欲參與投資砂
      石生意所用，並未親眼目睹被告乙○○交付前開定存單予
      自訴人，是單憑證人蘇建發聽聞之詞，實難推論前開定存
      單確係由被告乙○○所交付。
    (三)另自訴人雖提出署名乙○○所書寫之信件以佐其詞，然被
      告乙○○係於何種情形下書寫此等書信，並無從由該等書
      信之內容推知；況依該封署名乙○○所書寫予檢察官之書
      信載示：「因經濟拮据，在一念之差情況下，電請甲○○
      先生至高雄火車站附近，並編了一個謊言，請他務必幫忙
      將定存單代為先調現，而他也幫上忙」等語，有署名乙○
      ○書寫予彭檢察官之書信影本一份可佐；被告對上開書信
      雖自承為其所撰，然否認信中所述定存單為上揭10萬元之
      定存單，此由被告於本院供述：系爭定存單不是伊交給自
      訴人的等語可按（見本院96年5 月14日準備程序筆錄），
      顯見該信中所述交付定存單，應非自訴人所稱上開10萬元
      定存單，且交予自訴人之地點為高雄火車站附近、目的係
      因經濟拮据調現，亦核與自訴人所述交付之地點及目的均
      有所不同，自難以該署名乙○○所書寫之信件遽為被告不
      利之認定。
五、綜上所述，自訴人所提出之上開證據資料無法證明前揭定存
    單係被告所交付，復無其他積極證據足認被告有持上開定存
    單交予自訴人調現而涉有詐欺犯行，被告乙○○犯罪嫌疑尚
    有不足，則揆諸前揭說明，本件自訴應予駁回。
據上論斷，依刑事訴訟法第326 條第3 項、第252 條第10款，裁
定如主文。
中　　華　　民　　國　　96　　年　　5 　　月　　28　　日
                  刑事第三庭   審判長法　官  田平安
                                     法  官  錢衍蓁
                                     法  官  郭瓊徽
以上正本證明與原本無異。
如不服本裁定，應於收受送達後5 日內向本院提出抗告狀。
中　　華　　民　　國　　96　　年　　5 　　月　　29　　日
 　　　　　　　　　　　　　　　　　　書記官  陳瓊芳
